臺灣宜蘭地方法院刑事判決　　　　　　　　　　　　　　九十三年度易字第三０號
　　公　訴　人　臺灣宜蘭地方法院檢察署檢察官
　　被　　　告　甲○○
右列被告因違反商標法案件，經檢察官提起公訴（九十二年度偵字第一三二九號、九
十二年度偵字第二六一一號），本院判決如左：
    主  文
甲○○無罪。
    理  由
一、公訴意旨略以：被告甲○○在址設臺北市○○區○○路三段一０八巷二十五號一
    樓慧之杰實業有限公司（下稱慧之杰公司）主管貿易部門，明知「ＨＥＬＬＯ
    ＫＩＴＴＹ及圖」之商標圖樣，乃日商三麗鷗股份有限公司（下稱三麗鷗公司）
    向經濟部智慧財產局申請核准註冊，依審定號數一四二九一二號取得商標專用權
    ，專門使用於各種鐘錶及其組件商品，現仍在商標專用期間；「ＤＯＲＡＥＭＯ
    Ｎ及圖」之商標圖樣，則為日商小學館股份有限公司（下稱小學館公司）向經濟
    部智慧財產局申請核准註冊，依審定號數九八五０八０號取得商標專用權，專門
    使用於鐘錶、手錶、鬧鐘、音樂鐘、電子鐘、電鐘等商品，亦仍在商標專用期間
    內。詎竟基於販賣之意圖，於民國九十一年九月十九日，以貨櫃自香港輸入含有
    「ＨＥＬＬＯ  ＫＩＴＴＹ及圖」商標之仿冒座鐘六百三十六個，及含有「ＤＯ
    ＲＡＥＭＯＮ及圖」商標之仿冒座鐘八十三個，並於同年月二十日報關。嗣於同
    年月二十三日中午，經內政部警政署保安警察第三總隊第二大隊第二中隊東亞小
    隊在臺北縣中和市○○路四三０號對面慧之杰公司生活雜貨鋪倉庫實施貨櫃追蹤
    落地安全檢查時，自慧之杰公司進口之貨櫃中查扣前述甲○○自香港輸入，含有
    「ＨＥＬＬＯ  ＫＩＴＴＹ及圖」商標圖樣之仿冒座鐘六百三十六個，及含有「
    ＤＯＲＡＥＭＯＮ及圖」商標圖樣之仿冒座鐘八十三個。因認被告涉嫌違反商標
    法第八十二條之意圖販賣而輸入仿冒商品罪嫌。
二、公訴意旨認被告甲○○涉犯前揭罪嫌，無非係以：
  (一)被告甲○○自白確有自香港輸入扣案座鐘之事實不諱，復有九十一年九月十九日
    進口，同年月二十日報關之進口報單及提貨單附卷可考。
  (二)依卷附經濟部智慧財產審定號第一四二九一二號及第九八五０八０號中華民國商
    標註冊證可知，「ＨＥＬＬＯ  ＫＩＴＴＹ及圖」與「ＤＯＲＡＥＭＯＮ及圖」
    ，係分別由三麗鷗公司及小學館公司向經濟部智慧財產局申請核准註冊取得商標
    專用權，分別專門使用於各種鐘錶及其組件商品，及鐘錶、手錶、鬧鐘、音樂鐘
    、電子鐘、電鐘等商品，且皆在商標專用期間內。
  (三)扣案含有「ＨＥＬＬＯ  ＫＩＴＴＹ及圖」商標圖樣座鐘，乃仿冒「ＨＥＬＬＯ
      ＫＩＴＴＹ及圖」商標圖樣之座鐘一節，已據臺灣國際專利法律事務所鑑定屬
    實，並出具鑑定報告書一份在卷可稽，復經證人即該事務所法務助理陳英志證述
    明確，並由臺灣宜蘭地方法院檢察署檢察官勘驗：扣案座鐘確未標明製造廠商、
    地點或商品型號等情屬實。此外，尚有含有「ＨＥＬＬＯ  ＫＩＴＴＹ及圖」商
    標圖樣之仿冒座鐘六百三十六個，及含有「ＤＯＲＡＥＭＯＮ及圖」商標圖樣之
    仿冒座鐘八十三個扣案，暨現場查獲照片及進口貨櫃追蹤落地檢查申請書存卷足
    按。
  (四)總合右述各項事證，乃為認定被告所涉違反商標法罪嫌之主要論據。
三、訊之被告甲○○自警詢至偵審中皆堅詞否認有如公訴意旨所指之違反商標法罪行
    ，並執：其向香港嘉利達實業有限公司（下稱香港嘉利達公司）訂購且輸入之座
    鐘並非扣案之仿冒座鐘，其所訂購者乃非仿冒品之雪人座鐘，應係香港廠商裝貨
    時發生錯誤，誤裝其訂購之雪人座鐘為扣案仿冒座鐘等語置辯。
四、按犯罪事實應依證據認定之，無證據不得認定其犯罪事實，又不能證明被告犯罪
    者，應諭知無罪之判決，刑事訴訟法第一百五十四條、第三百零一條第一項分別
    定有明文。又按刑事訴訟法上所謂認定犯罪事實之證據，係指足以認定被告確有
    犯罪行為之積極證據而言，如未能發現相當證據或證據不足以證明，自不得以推
    測或擬制之方法，以為裁判之基礎，最高法院二十九年上字第三一０五號及四十
    年臺上字第八六號分別著有判例；認定不利於被告之事實，須依積極證據，苟積
    極證據不足為不利於被告事實之認定，即應為有利於被告之認定，更不必有何有
    利之證據，最高法院三十年上字第八一六號判例可資參照。次依最高法院四十年
    臺上字第八六號、七十六年臺上字第四九八六號判例意旨，認定犯罪事實，所憑
    之證據，雖不以直接證據為限，間接證據亦包括在內，然無論直接或間接證據，
    其為訴訟上之證明，須於通常一般之人均不致於有所懷疑，而得確信其為真實之
    程度者，始得據之為有罪之認定，倘其證明尚未達到此一程度，而有合理性懷疑
    之存在時，即無從為有罪之認定。合先述明。
五、經查：
  (一)互核卷附慧之杰公司九十一年八月十日向香港嘉利達公司所下訂單號碼：ＨＣ０
    ２／０８１０之訂貨單內訂購之貨品品名、數量、規格、單價、訂貨及交貨時間
    等各項資料內容，要與自香港嘉利達公司進口重櫃之進口報單（關０一００一）
    、貨櫃（物）運送單及提貨單上所示之貨品品名、數量、規格、單價及時間大致
    吻合，然慧之杰公司該份訂單號碼：ＨＣ０２／０８１０內所訂之貨品編號三０
    ─ＨＶ０二七之座鐘七百二十個，是否即係扣案侵害三麗鷗公司及小學館公司所
    享有商標專用權之仿冒座鐘七百十九個，殆非無疑。換言之，香港嘉利達公司以
    進口貨櫃（ＹＴＭＵ0000000）進口之貨品，究否即屬慧之杰公司於九十
    二年八月十日向香港嘉利達公司以訂單號碼：ＨＣ０２／０８１０訂購，香港嘉
    利達公司於九十一年九月十九日以貨櫃自香港輸入，同年月二十日報關，同年月
    二十三日由慧之杰公司提領之貨品，實需以證據證明之，尚難僅以查扣之數量及
    品名契合一致，率論慧之杰公司訂購之貨品編號三０─ＨＶ０二七座鐘，即係扣
    案侵害三麗鷗公司及小學館公司享有商標專用權之仿冒座鐘甚明。
  (二)本件貨櫃（ＹＴＭＵ0000000）乃保安警察第三總隊第二大隊第二中隊東
    亞小隊實行抽驗之例行任務（落地追蹤檢查）時查獲，其中涉及侵害商標專用權
    之座鐘七百十九個部分，僅申報為「鐘」二十箱，並未註明所申報為何類之鐘，
    而為單獨包裝並未與其他貨物混裝成箱；大部分係放置在貨櫃之最內部與貨櫃中
    段，並非開櫃即見；貨物之包裝方法並無特別之包裝或記號標示，僅單純註明箱
    號；櫃內其餘貨物（除扣案二十箱外，尚有二百九十三箱）因均非涉嫌違反商標
    法之物品，固未清點正確數量，亦無予以扣押之情事，爰全數交由貨主自行處理
    等情，有警製查獲報告書、進口貨櫃落地檢查申請書、提貨單及貨櫃（物）運送
    單各一份存卷足考。準此可見扣案侵害三麗鷗公司及小學館公司所享有商標專用
    權之仿冒座鐘七百十九個，自香港以貨櫃進口臺灣地區並遭警查扣前，慧之杰公
    司僅有以訂貨單（訂單號碼：ＨＣ０２／０８１０）向香港嘉利達公司提出訂貨
    需求之行為，至於香港嘉利達公司究否確依其訂購之貨品裝櫃運送來臺，慧之杰
    公司需俟開櫃檢查確認後方可得悉，應屬灼然。
  (三)總右所陳，既慧之杰公司向香港嘉利達公司訂購之貨品，需至開櫃查對後方能得
悉，而該只貨櫃又係經警實施落地追蹤檢查時予以查扣，是被告所持：其係向香
    港嘉利達公司訂購貨品編號三０─ＨＶ０二七之雪人座鐘七百二十個，扣案仿冒
    座鐘七百十九個應係香港嘉利達公司裝貨疏失所致等辯詞，即非顯與一般日常交
    易之經驗法則及論理法則有所悖離而無可採。況此部分被告亦已提出香港嘉利達
    公司先後於二００二年九月二十五日及二００三年三月十二日所出具，載明：貴
    公司交易合同訂單號碼為ＨＣ０２／０８１０之產品，我公司已於二００二年九
    月十六日出貨結關，二００二年九月二十三日拆櫃下貨後，反應告知有二十件共
    七百二十個與原交易不符之產品，經我公司確認，貴公司所訂之三０─ＨＶ０二
    七座鐘，因我公司倉庫出貨人員疏忽，將同款式之產品裝貨予貴公司，造成貴公
    司進口上之問題，我公司為此深表歉意等語之致歉函及傳真文件各一份附卷可佐
    ，復無其他證據可資排除上述香港嘉利達公司所出具文件之證據能力及證據證明
    力，是被告所辯各語，實難遽指係屬空言置辯而無可憑。此外，亦有貨品編號三
    ０─ＨＶ０二七之座鐘照片一幀存卷足參，更徵被告甲○○所執辯解顯非無由。
    本件扣案侵害商標權之座鐘自香港輸入之事，應與主管慧之杰公司貿易事務之被
    告甲○○無涉，純屬香港嘉利達公司出貨人員裝貨疏失所致，被告意圖販賣而輸
    入扣案侵害商標專用權之仿冒座鐘，實難率然論定。
  (四)本件因無證據予以證明扣案侵害三麗鷗公司及小學館公司所享有商標專用權之仿
    冒「ＨＥＬＬＯ  ＫＩＴＴＹ及圖」與「ＤＯＲＡＥＭＯＮ及圖」等商標圖樣之
    仿冒座鐘共七百十九個，即係被告甲○○以慧之杰公司名義進口輸入，而非香港
    嘉利達公司倉庫裝貨人員單純裝貨疏失所致之事實，已詳前述，故基於禁止推定
    罪狀之法則，確保國家刑罰權之正確行使之目的，公訴意旨所認被告甲○○涉嫌
    違反商標法第八十二條之罪嫌，因僅具有合理之懷疑，但仍未達一般人皆無懷疑
    且得其確信之程度。此外，再經本院復查亦無其他積極證據抑或補強證據可資證
    明或補強被告確有如公訴意旨所稱之罪行，揆諸首揭判例意旨，因被告犯罪嫌疑
    咸有不足，不能證明其犯罪，爰依法為被告甲○○無罪判決之諭知。
據上論斷，應依刑事訴訟法第三百零一條第一項前段，判決如主文。
本案經檢察官張鳳清到庭執行職務
中      華      民      國    九十三    年      七      月      五      日
                  臺灣宜蘭地方法院刑事第三庭
                                      審判長法  官  黃  永  勝
                                            法  官  林  楨  森
                                            法  官  陳  嘉  年
右正本證明與原本無異。
如不服本判決，應於判決送達後十日內，向本院提出上訴狀。（應附繕本）
                                            書記官  詹  玉  惠
中      華      民      國    九十三    年      七      月      八      日
